【裁判字號】    89,易,1810
【裁判日期】    890817
【裁判案由】    贓物
【裁判全文】
臺灣桃園地方法院刑事判決                        八十九年度易字第一八一０號
    公訴人  台灣桃園地方法院檢察署檢察官
    被  告  乙○○
右列被告因贓物案件，經檢察官提起公訴（八十九年度偵字第八一一一號），本院判
決如左：
        主  文
乙○○無罪。
        理  由
一、本件公訴意旨略以：被告乙○○明知車號ＤＫＵ─七九一號機車（原為甲○○所
    有，於民國八十七年十二月三日上午十時許，在桃園縣中壢市○○○街前，遭不
    詳姓名年籍之人所竊取），係來路不明之贓物，竟基於收受贓物犯意，於八十七
    年十二月八日，在桃園縣中壢市○○○街一五０號「桃太郎料理店」前，向年籍
    姓名不詳之人收受後騎用，復於同年月十日上午九時十分許，在「桃太郎料理店
    」，交與不知情之簡振偉使用。嗣於同年月十四日上午十時四十分許，簡振偉騎
    乘前開贓車，行經桃園縣中壢市○○路一之二十九號前，為警查獲。因認被告涉
    犯刑法第三百四十九條第一項之收受贓物罪嫌。
二、按犯罪事實應依證據認定之，無證據不得推定其犯罪事實；又不能證明被告犯罪
    者，應諭知無罪之判決，刑事訴訟法第一百五十四條、第三百零一條第一項分別
    定有明文。又按認定被告有罪之事實，應憑證據，如未能發現相當之證據，或證
    據不足以證明，自不能以推測或擬制之方法，以為裁判之基礎；且認定事實所憑
    之證據，其為訴訟上之證明，須達於通常一般人均不致有懷疑，而得確信其為事
    實之程度者，始得據為有罪之認定，倘其證明尚未達到此一程度，而有合理之懷
    疑存在時，尚難為有罪之認定基礎；苟積極證據不足以為不利於被告事實之認定
    ，即應為有利被告之認定，更不必有何有利之證據，最高法院三十年上字第八一
    六號、四十年台上字第八六號、七十六年台上字第四九八六號判例分別揭有上旨
    ，足資參酌。公訴人認被告涉犯收受贓物罪嫌，無非係以：被害人甲○○之指述
    ，證人葉翰陞否認曾出借該部機車於被告使用及贓物領據及車籍資料，資為論據
    。惟訊據被告乙○○堅詞否認有何收受贓物犯行，辯稱：該部機車確係葉翰陞騎
    至「桃太郎料理店」，並將鑰匙寄放在櫃台，店裏很多人都跟他借過機車使用，
    但事後他不承認此事，伊也沒辦法，但伊實在不知係贓車等語。經查：
（一）證人葉翰陞固曾於台灣桃園地方法院檢察署八十七年度偵字第一八六六六號被
      告竊盜案件，於偵查中證稱：前開機車並非伊所有，且未見過該部機車云云（
      見偵卷第二十九頁），證人黎昇茂於前開案件偵查中亦證稱：葉翰陞騎車號Ｕ
      ＡＰ─六七五號機車載伊上班等語（見偵卷第三十三頁），惟證人蘇金土於本
      院八十八年度易字第七八一號被告竊盜案件訊問時證稱：伊在福景餐廳工作，
      與被告所工作之桃太郎餐廳相距不遠，知道ＤＫＵ－七九一號機車係「阿地」
      所有，因我兒子蘇相宇與被告都在桃太郎餐廳工作，我知道餐廳內有兩個工讀
      生騎這輛機車，因我每天載我兒子上班，看見二位小弟騎這台機車等語（見該
      審理卷第四十七頁），核與證人即桃太郎料理店員工鄭世良於前開竊盜案件訊
      問時證稱：八十年十二月間，「阿弟」來店應徵工作，他都騎機車來上班．．
      ．被告二人均無交通工具，伊曾看見「阿弟」將機車借給被告二人使用，被告
      二人當天使用就被查獲，隨後「阿弟」就沒有上班等語相符（見該審理卷第五
      十一頁反面）。又被告在前開竊盜案件偵查或審理中屢次聲請傳喚之會計陳美
      娟於本院審理時亦證稱：伊記得葉翰陞騎一部粉紅色五十西西之機車來上班，
      因為日本料理制服沒有口袋，所以葉翰陞都將鑰匙寄放在櫃台，員工要騎時會
      跟葉翰陞講好再來櫃台拿鑰匙，被告也曾向葉翰陞借用該機車等語（見本院八
      十九年八月十日審判筆錄），證人陳美娟所指證之機車型式、顏色，均與本件
      贓車樣式相符（見同上偵卷第十三頁所附車輛失竊查詢表），而葉翰陞亦自承
      桃太郎料理店員工均稱其「阿弟」等情（見同上偵卷第二十九頁），是被告與
      證人鄭世良、蘇金土所指「阿弟」（或音譯「阿地」）係指當時在桃太郎料理
      店工作之葉翰陞無誤。則眾人既均指證該部贓車係證人葉翰陞所騎用，葉翰陞
      為恐自己受刑事訴追處罰，本難期證詞之公允，公訴人徒以葉翰陞否認上情，
      即捨前開諸位證人一致之證詞予不顧，又無法證明該部贓車來源之前，遽謂被
      告係向不詳之人收受該部贓車云云，改以收受贓物罪再予以起訴，顯乏實據。
（二）再者，被告圖一時之便，借用該部機車代步，目的並非買受機車，尚須向前手
      索取行車執照向監理單位辦理過戶登記手續，況向他人借車使用未索看行車執
      照，事所常見，亦無違常之處，而被告始終辯稱係向同事葉翰陞借車，則被告
      何須懷疑同事坐車來源有何不當之處，須進一步查看行車執照始敢騎用之必要
      ？是被告向同事借車未查看行車執照，更足彰顯其並無贓車之認知甚明。又被
      告騎乘機車未隨身攜帶行車執照，充其量僅係交通違規事件，與贓物認知尚有
      相當差距，自不能以前項疏失推測被告「明知」贓車之犯罪事實，是被告辯稱
      不知係贓車等語，尚非無據，堪予採信。
三、綜上各節，本件公訴人所指之證據尚不足以證明被告有公訴人所指之犯罪事實；
    此外，復查無其他具體事證足資證明被告涉有起訴意旨所指之收受贓物罪嫌，應
    認無法證明被告犯罪，揆諸首揭法文意旨，爰為無罪之諭知。
據上論斷，應依刑事訴訟法第三百零一條第一項，判決如主文。
本案經檢察官何祖舜到庭執行職務。
中      華      民      國    八十九    年      八      月     十七     日
                              臺灣桃園地方法院刑事第二庭
                                  法    官    傅  中  樂
右正本證明與原本無異。
如不服本判決，應於判決送達後十日內，向本院提出上訴狀。
                  書 記 官    梁  麗  雲
中      華      民      國    八十九    年      八      月    二十四    日


司法院資訊處製作；財團法人民間司法改革基金會備份。
